【裁判字號】    99,審易,83
【裁判日期】    990409
【裁判案由】    違反稅捐稽徵法等
【裁判全文】
臺灣新竹地方法院宣示判決筆錄         98年度審訴字第445號
公  訴  人  臺灣新竹地方法院檢察署檢察官
被      告  甲○○
選任辯護人  朱正剛律師
上列被告因違反稅捐稽徵法等一案，經檢察官提起公訴（97年度
偵字第4413號）、移送併案審理（臺灣臺北地方法院檢察署97年
度偵字第27391 號）及追加起訴（99年度蒞追字第2 號）後，聲
請本院改依協商程序而為判決，於中華民國99年4 月9 日下午4
時在本院刑事第十一法庭宣示判決，出席職員如下：
                                    審判長法  官  馮俊郎
                                          書記官  蕭汝芳
                                          通  譯  楊德光
法官起立朗讀判決主文、犯罪事實要旨、處罰條文、附記事項，
及告以上訴限制、期間並提出上訴狀之法院，且諭知記載其內容
：
一、主  文：
    甲○○共同連續犯稅捐稽徵法第四十三條第一項之幫助逃漏
    稅捐罪，處拘役捌拾日，如易科罰金，以銀元佰元即新臺
    幣玖佰元折算壹日；減為拘役肆拾日，如易科罰金，以銀元
    佰元即新臺幣玖佰元折算壹日。又共同犯稅捐稽徵法第四
    十三條第一項之幫助逃漏稅捐罪，共六罪，各處拘役肆拾日
    ，如易科罰金，均以新臺幣壹仟元折算壹日。應執行拘役壹
    佰貳拾日，如易科罰金，以銀元佰元即新臺幣玖佰元折算
    壹日。緩刑年。
二、犯罪事實要旨：
（一）緣孫釗猛（由本院另行審結）係址設臺北縣中和市○○路
      182 號1 樓之萬鎰科技有限公司（下稱萬鎰公司）負責人
      ，於民國94年6 、7 月間，孫釗猛、李中明、黃瑞林（由
      本院另行審結）等3 人商議以購買「毒品快速試劑」後，
      再以萬鎰公司名義開立發票，將「毒品快速試劑」以發票
      面額之20％至25％之金額賣給有意辦理捐贈抵稅之客戶，
      供該客戶取得立法委員林正二國會辦公室申請函、教育部
      開立感謝書函、購買捐贈毒品快速檢驗試劑推廣公益委託
      同意書及萬鎰公司開立不實高價之發票等文件，持以辦理
      捐贈「毒品快速試劑」給教育部，而幫助客戶逃漏綜合所
      得稅捐，並從中分配利益。彼此議定後，為下列分工：(1)
      由李中明代表萬鎰公司向台灣尖端先進生技醫藥股份有限
      公司（下稱台灣尖端公司）購買每劑單價新臺幣（下同）
      100 元之毒品快速試劑共計24萬6,840 劑。(2)為使本件捐
      贈之資金流程於形式上合理化，李中明以萬鎰公司名義開
      立中國信託商業銀行中和分行帳戶帳號：0000000000000
      號（下稱中國信託銀行帳戶）供作客戶付款購買捐贈「毒
      品快速試劑」不足額之墊付或足額之退還差額用，該帳戶
      之存摺及印鑑均由李中明保管及使用。(3)李中明並以每張
      見證費3,000 元之代價，委託具共同犯意之陳德峰律師在
      未實際見證之情況下，在李中明製作之「捐贈毒品快速檢
      驗試劑推廣公益委託同意書」上用印簽章，表示已實際見
      證。(4)李中明製作不實之「購買捐贈毒品快速檢驗試紙劑
      推廣公益委託同意書」（該同意書第2 頁第三點填載不實
      之支付捐贈試紙劑之費用金額）。(5)孫釗猛、李中明及黃
      瑞林等3 人並提供一定比例之佣金給具共同犯意之周顯道
      、甲○○、陳明堂、陳晉裕、韓承諭、蔡珮雯、沈大鈞、
      何冠蓁（原名何淑媛）等8 人作為仲介有意逃漏稅客戶之
      代價。
（二）甲○○與陳德峰、陳明堂、陳晉裕、韓承諭、蔡珮雯、沈
      大鈞、何冠蓁等7 人（陳德峰等7 人均經本院於99年1 月
      15日先行審結）及與孫釗猛、李中明、黃瑞林、周顯道等
      4 人（孫釗猛等4 人由本院另行審結）共同出於行使業務
      上登載不實文書、幫助他人逃漏稅捐的連續犯罪意思聯絡
      ，自94年6 月起至同年12月止，陳明堂等10人在台北縣市
      、台南市等地，向如附表一所示客戶鍾漢文等26人（鍾漢
      文等26人所涉逃漏稅捐等部分，除涂金火因死亡經檢察官
      撤回起訴外，餘25人均經本院於98年12月4 日先行審結）
      招攬以實際購買價格僅為萬鎰公司開立發票面額20％至25
      ％不等之價格向萬鎰公司購買台灣尖端公司生產之「毒品
      快速試劑」作為捐贈標的，辦理捐贈給受贈政府單位之教
      育部使用，鍾漢文等26人並簽署「購買捐贈毒品快速檢驗
      試紙劑推廣公益委託同意書」以委託李中明、黃瑞林、甲
      ○○、周顯道、陳明堂、陳晉裕、韓承諭、蔡珮雯、沈大
      鈞、何冠蓁等10人代為辦理本件捐贈事宜，製作不實之付
      款資金證明，其方式有二：(1)陪同客戶至銀行辦理匯款，
      或由客戶先付足取得萬鎰公司開立發票面額，匯至萬鎰公
      司在中國信託銀行帳戶或指定帳戶內，取得足額付款證明
      後，再依發票面額80％至75％不等之金額，當場或事後以
      現金返還給客戶；(2)陪同客戶至銀行，或由客戶僅付實際
      取得萬鎰公司開立發票面額之20％至25％之金額，其餘如
      發票面額80％至75％差額不等之金額，由李中明以萬鎰公
      司在中國信託銀行帳戶款項代墊，湊足如發票面額後，再
      以客戶名義匯款至萬鎰公司在中國信託銀行帳戶或指定帳
      戶內，取得足額付款證明。在辦理捐贈「毒品快速試劑」
      給教育部及完成不實付款資金證明後，孫釗猛、李中明、
      黃瑞林等3 人遂提供萬鎰公司開立不實之高價面額發票（
      營業人開立之統一發票，屬於業務上作成之文書）、立法
      委員林正二國會辦公室申請函、教育部書函、購買捐贈毒
      品快速檢驗試劑推廣公益委託同意書等相關文件，直接交
      給客戶，或先交給沈大鈞、何冠蓁、甲○○、陳明堂後，
      由該等人轉交給陳晉裕、韓承諭、蔡珮雯、周顯道等，復
      陸續轉交給客戶，以行使上開內容不實之統一發票、快速
      檢驗試紙劑推廣公益委託同意書，而幫助客戶鍾漢文等26
      人持上開文件，向臺北縣市、新竹市、臺南市各地稅捐機
      關申報，作為94年度個人綜合所得稅之列舉扣除額，以逃
      漏如附表一所示之94年度個人綜合所得稅稅額，足以生損
      害於稅捐機關對於所得稅管理之正確性，並影響國家稅收
      課徵之收入。
（三）甲○○與黃耀鋐、何元富（黃耀鋐、何元富已由臺灣臺北
      地方法院檢察署檢察官提起公訴）共同出於行使業務上登
      載不實文書、幫助他人逃漏稅捐的犯罪意思聯絡，於95年
      6 月間起，甲○○受屬於商業會計法所稱商業負責人之黃
      耀鋐、何元富委託，以安排資金而達節稅效果之名目，招
      攬及仲介如附表二所示之賴玉如、盧憲才、周啟勳、張雅
      芸、陳玉玲、吳玉平（賴玉如、周啟勳、張雅芸、陳玉玲
      及吳玉平由臺灣臺北地方法院檢察署檢察官為緩起訴處分
      ，盧憲才部分簽結）等6 位納稅義務人與凌俐公司簽訂商
      品買賣契約，購買如附表二所示數量之「馬吉島樂園網路
      教學軟體」（下稱教學軟體），由賴玉如等人配合何元富
      等人安排之流程，分別將如附表二所示金額全額匯款至凌
      俐公司帳戶，製造資金流向之付款假象，再由何元富自凌
      俐公司帳戶領回賴玉如等人匯入金額之75％不等之差額，
      交由甲○○退還賴玉如等人，或由何元富等人先自凌俐公
      司帳戶提領雙方約定金額之75％之金錢，再會同賴玉如等
      人匯入凌俐公司帳戶，製造資金流向之付款假象，使賴玉
      如等人實際僅支出發票金額25％不等之金錢。凌俐公司隨
      即以每套2 萬8,000 元之銷售價格，開立如附表二所示金
      額之不實統一發票（營業人開立之統一發票，屬於業務上
      作成之文書），交付賴玉如等人收執，而行使上開內容不
      實之統一發票，並以賴玉如等人名義，捐贈相當金額之教
      學軟體與各縣、市政府所屬國民小學，藉以取得各縣、市
      政府出具之感謝函，賴玉如等人再於96年5 月間申報95年
      度個人綜合所得稅時，提出前述統一發票、感謝函以及匯
      款證明等文件予稅捐稽徵機關，浮報各該捐贈金額為列舉
      扣除額，甲○○等人即以此方式共同幫助賴玉如等6 人以
      詐術逃漏稅捐，足以生損害於稅捐機關對於所得稅管理之
      正確性，並影響國家稅收課徵之收入。
三、處罰條文：
    稅捐稽徵法第43條第1 項，刑法第2 條第1 項前段、第11條
    前段、第28條、第216 條、第215 條、第55條、第41條第1
    項前段、第51條第6 款、第74條第1 項第1 款，修正前刑法
    第28條、第56條、第41條第1 項前段，中華民國九十六年罪
    犯減刑條例第2 條第1 項第3 款、第7 條、第11條。
四、附記事項：至於臺灣臺北地方法院檢察署97年度偵字第2739
    1 號認被告甲○○幫助賴玉如等6 人於96年5 月間逃漏稅捐
    之犯行，與已起訴部分具有連續犯之裁判上一罪之關係，而
    移送本院併案審理等等。惟查，按連續數行為而犯同一之罪
    名，部分之數行為，發生在新法施行前者，新法施行後，該
    部分適用最有利於行為人之法律，若其中部分之一行為或數
    行為，發生在新法施行後者，該部分不能論以連續犯（最高
    法院95年第8 次刑庭會議決議五、〈四〉參照）。被告甲○
    ○於95年5 月間多次幫助他人逃漏94年度綜合所得稅稅捐之
    犯行，時間緊接，所犯構成要件相同，為連續犯，應依修正
    前刑法第56條連續犯之規定，論以一罪，並加重其刑。至於
    被告甲○○於96年5 月間所為之幫助他人逃漏95年度綜合所
    得稅稅捐之犯行，係在95年7 月1 日刑法修正後所犯，依前
    揭最高法院決議見解，與其上開連續幫助逃漏稅捐罪，彼此
    犯意各別，自不得論以連續犯，是本院自無從併予審酌，併
    案部分應退回由檢察官另行依法處理，併此敘明（惟此部分
    犯行臺灣新竹地方法院檢察署檢察官已另先行以99年度蒞追
    字第2 號追加起訴，亦併予敘明）。
五、協商判決除有刑事訴訟法第455 條之4 第1 項第1 款於本訊
    問程序終結前，被告撤銷協商合意或檢察官撤回協商聲請者
    ；第2 款被告協商之意思非出於自由意志者；第4 款被告所
    犯之罪非第455 條之2 第1 項所定得以協商判決者；第6 款
    被告有其他較重之裁判上一罪之犯罪事實者；第7 款法院認
    應諭知免刑或免訴、不受理者情形之一，及違反同條第2 項
    「法院應於協商合意範圍內為判決；法院為協商判決所科之
    刑，以宣告緩刑或2 年以下有期徒刑、拘役或罰金為限」之
    規定者外，檢察官與被告均不得上訴。
六、如有前項得上訴之情形，得自收受宣示判決筆錄送達之日起
    10日內，向本院提出上訴書狀，上訴於第二審法院。
中    華    民    國    99    年    4     月    9     日
                    刑事第九庭書  記  官      蕭汝芳
                              審判長法官      馮俊郎
以上筆錄正本係照原本作成。
中    華    民    國    99    年    4     月    9     日
                              書  記  官      王思穎
附錄本案處罰實體法條全文：
＊刑法第216 條：
行使第210 條至第215 條之文書者，依偽造、變造文書或登載不
實事項或使登載不實事項之規定處斷。
＊刑法第215 條：
從事業務之人，明知為不實之事項，而登載於其業務上作成之文
書，足以生損害於公眾或他人者，處3 年以下有期徒刑、拘役或
500 元以下罰金。（罰金之貨幣單位改為新臺幣，並提高為30倍
）
＊稅捐稽徵法第43條第1 項：
教唆或幫助犯第41條或第42條之罪者，處3 年以下有期徒刑、拘
役或科新臺幣6 萬元以下罰金。
【稅捐稽徵法第41條：納稅義務人以詐術或其他不正當方法逃漏
稅捐者，處5 年以下有期徒刑、拘役或科或併科新臺幣6 萬元以
下罰金。】
附表一：
┌─┬───┬────┬────┬─────┬──────┬────┐
│編│捐贈人│購買捐贈│實際購買│申報94年度│因本件捐贈扣│委託辦理│
│號│      │數量(劑)│金額    │綜合所得稅│抵之影響稅額│本件捐贈│
│  │      │        │(新臺幣)│列舉扣除額│            │管道    │
│  │      │        │        │金額（捐贈│            │        │
│  │      │        │        │發票金額）│            │        │
├─┼───┼────┼────┼─────┼──────┼────┤
│1 │鍾漢文│4,000   │  46萬  │200萬     │80萬        │甲○○  │
├─┼───┼────┼────┼─────┼──────┼────┤
│2 │劉光卿│2,000   │ 25萬   │100萬     │40萬        │韓承諭；│
│  │      │        │        │          │            │何冠蓁  │
├─┼───┼────┼────┼─────┼──────┼────┤
│3 │陳逸媛│10,000  │ 125萬  │500萬     │186萬       │李中明  │
├─┼───┼────┼────┼─────┼──────┼────┤
│4 │卓容夙│3,000   │ 56萬   │150萬     │57萬6,067   │甲○○  │
├─┼───┼────┼────┼─────┼──────┼────┤
│5 │林盛芬│12,000  │129萬   │600萬     │223萬2,000  │甲○○  │
├─┼───┼────┼────┼─────┼──────┼────┤
│6 │張興亞│6,800   │  85萬  │340萬     │89萬9,079   │甲○○  │
├─┼───┼────┼────┼─────┼──────┼────┤
│7 │黃文彬│3,000   │ 37萬5千│150萬     │59萬9,794   │甲○○  │
├─┼───┼────┼────┼─────┼──────┼────┤
│8 │陳廷家│22,000  │ 275萬  │1,100萬   │385萬6,035  │黃瑞林  │
├─┼───┼────┼────┼─────┼──────┼────┤
│9 │徐鴻欽│8,640   │ 108萬  │432萬     │127萬0,532  │周顯道  │
├─┼───┼────┼────┼─────┼──────┼────┤
│10│賴玉如│5,000   │ 69萬   │300萬     │111萬6,000  │甲○○  │
├─┼───┼────┼────┼─────┼──────┼────┤
│11│蔡錦川│2,000   │ 25萬   │100萬     │31萬0,801   │韓承諭  │
├─┼───┼────┼────┼─────┼──────┼────┤
│12│黃秋安│4,000   │ 43萬   │200萬     │69萬0,893   │甲○○  │
├─┼───┼────┼────┼─────┼──────┼────┤
│13│盧憲才│4,000   │ 46萬   │200萬     │105萬5,701  │甲○○  │
├─┼───┼────┼────┼─────┼──────┼────┤
│14│尚瑞強│8,000   │ 100萬  │400萬     │120萬6,928  │何冠蓁、│
│  │      │        │        │          │            │李中明、│
│  │      │        │        │          │            │黃瑞林  │
├─┼───┼────┼────┼─────┼──────┼────┤
│15│楊玉聘│13,000  │ 150萬  │650萬     │119萬6,690  │黃瑞林、│
│  │      │        │        │          │            │李中明  │
├─┼───┼────┼────┼─────┼──────┼────┤
│16│李健平│2,000   │  25萬  │100萬     │26萬9,697   │黃瑞林  │
├─┼───┼────┼────┼─────┼──────┼────┤
│17│盧秀珍│20,000，│250萬， │1,000萬， │386萬5,626，│李中明  │
│  │      │另以其女│另以許柏│另以許柏樺│另許柏樺部分│        │
│  │      │許柏樺（│樺名義實│名義申報  │稅額為79萬  │        │
│  │      │另為不起│際購買62│250萬     │8,510       │        │
│  │      │訴處分）│萬      │          │            │        │
│  │      │名義購買│        │          │            │        │
│  │      │5,000   │        │          │            │        │
├─┼───┼────┼────┼─────┼──────┼────┤
│18│林則棻│2,000   │  20萬  │100萬     │15萬1,238   │黃瑞林  │
├─┼───┼────┼────┼─────┼──────┼────┤
│19│陳永南│2,400   │  24萬  │120萬     │21萬3,988   │黃瑞林  │
├─┼───┼────┼────┼─────┼──────┼────┤
│20│黃士賀│8,000   │ 110萬  │400萬     │151萬5,839  │李中明  │
├─┼───┼────┼────┼─────┼──────┼────┤
│21│涂智堂│2,000   │  25萬  │100萬     │40萬        │蔡佩雯  │
├─┼───┼────┼────┼─────┼──────┼────┤
│22│涂金火│80,000  │  100萬 │400萬     │16萬        │蔡佩雯  │
├─┼───┼────┼────┼─────┼──────┼────┤
│23│周大偉│1,000   │ 125萬  │500萬     │200萬       │陳晉裕、│
│  │      │        │        │          │            │沈大均  │
├─┼───┼────┼────┼─────┼──────┼────┤
│24│張天豪│6,000   │ 60多萬 │300萬     │114萬7,834  │周顯道  │
├─┼───┼────┼────┼─────┼──────┼────┤
│25│李建平│2,000   │ 25萬   │100萬     │43萬6,181   │韓承諭  │
├─┼───┼────┼────┼─────┼──────┼────┤
│26│吳建興│18,000  │220萬5千│900萬     │334萬8,070  │陳明堂  │
└─┴───┴────┴────┴─────┴──────┴────┘
附表二：
┌──┬────┬─────┬────┬──────┬────┐
│編號│納稅義務│捐贈項目  │捐贈金額│實際支付金額│逃漏稅額│
│    │人      │          │（即發票│            │        │
│    │        │          │金額）  │            │        │
├──┼────┼─────┼────┼──────┼────┤
│1   │賴玉如  │教學軟體53│148萬   │35萬元      │42萬元  │
│    │        │套        │4,000元 │            │        │
├──┼────┼─────┼────┼──────┼────┤
│2   │盧憲才  │教學軟體50│140萬元 │35萬元      │42萬元  │
│    │        │套        │        │            │        │
├──┼────┼─────┼────┼──────┼────┤
│3   │周啟勳  │教學軟體50│140萬元 │35萬元      │97萬元  │
│    │        │套        │        │            │        │
├──┼────┼─────┼────┼──────┼────┤
│4   │張雅芸  │教學軟體  │308萬元 │77萬元      │122萬   │
│    │        │110套     │        │            │7,064元 │
├──┼────┼─────┼────┼──────┼────┤
│5   │陳玉玲  │教學軟體50│448萬元 │112萬元     │146萬   │
│    │        │套        │        │            │5,777元 │
├──┼────┼─────┼────┼──────┼────┤
│6   │吳玉平  │教學軟體35│98萬元  │24萬5,000元 │39萬    │
│    │        │套        │        │            │2,000 元│
└──┴────┴─────┴────┴──────┴────┘

司法院資訊處製作；財團法人民間司法改革基金會備份。
